【裁判字號】    90,訴,2477
【裁判日期】    901019
【裁判案由】    清償借款
【裁判全文】
臺灣臺中地方法院民事判決  九十年度訴字第二四七七號
    原      告  甲○○
    被      告  乙○○
右當事人間請求清償借款事件，本院判決如左：
    主      文
原告之訴駁回。
訴訟費用由原告負擔。
    事      實
甲、原告方面：
  一、聲明：被告應給付原告新台幣（下同）六十萬元，及自支付命令送達之翌日起
      至清償日止，按年息百分之五計算之利息。
  二、陳述：被告於民國七十及七十二年間向原告借款六十萬元，並簽發面額各三十
      萬元之本票（號碼ＣＨＮ0000000）及支票（號碼0000000）各
      一件，交付與原告作為借款憑證，詎屆期提示而無法兌現，原告催告履行，被
      告置之不理，爰依票據及借款請求權提起本訴。
  三、證據：提出存證信函、本票及支票退票理由單影本一件為證。
乙、被告方面：
  一、聲明：如主文第一項所示。
  二、陳述：被告未曾向原告借款，是原告主張借貸資金與被告之事實，自應負舉証
      責任。退步言，無論是借貸請求權或是票據請求權，本件債務已逾十五年或三
      年之請求權時效，是被告自得抗辯拒絕付款。
    理      由
一、原告起訴主張被告於七十及七十二年間向原告借款六十萬元，並簽發面額本票及
    支票各一件作為借款憑證，詎屆期提示而無法兌現，爰依票據及借款請求權提起
    本訴。被告則以其未曾向原告借款。況無論是借貸請求權或是票據請求權，本件
    債務已逾十五年或三年之請求權時效，被告自得拒絕付款等語置辯。
二、按當事人主張有利於已之事實，就其事實有舉證責任，民事訴訟法第二百七十七
    條定有明文。原告固主張被告於七十及七十二年間向其借款六十萬元云云，並提
    出本票及支票退票理由單等件為憑。惟被告否認有向原告借款之事實。揆諸前揭
    說明，原告自應舉證以實其說。經查：原告迄今均未舉證證明其曾交付六十萬元
    借款與被告之事實，是原告依據借款請求權，請求被告給付系爭借款，於法無據
    。
三、次按請求權，因十五年間不行使而消滅，時效完成後，債務人得拒絕給付。又票
    據上之權利，對本票發票人，自到期日起算，三年間不行使，因時效而消滅；對
    支票發票人自發票日起算，一年間不行使，因時效而消滅。民法第一百二十五條
    、一百四十四條第一項及票據法第二十二條第一項分別定有明文。原告固依據票
    款請求權請求被告給付票款云云。惟被告抗辯稱票款請求權，已罹於時效，其得
    拒絕給付等語。本院自應審究系爭票款請求權，是否已罹於時效。次查：原告提
    出之本票到期日係七十一年五月二十三日，而支票退票理由單所載之發票日為七
    十二年六月三十日，此有卷附之本票及支票退票理由單為證。自上開之本票發票
    日及支票之發票日以觀，至提起本訴即九十年五月三十日之際，均已逾十五年，
    是系爭票款請求權，業已罹於時效甚明，被告自得以時效完成為由，拒絕給付系
    爭票款。
四、綜上所論，原告無法舉證證明借款關係，且系爭票款請求權已經時效消滅，既如
    前述，是原告本於借款及票據之法律關係，請求被告給付系爭借款及票款，顯無
    理由，應予駁回。
五、據上論結，本件原告之訴為無理由，依民事訴訟法第七十八條判決如主文。
中      華      民      國    九十      年      十      月    十九    日
                                        臺灣臺中地方法院民事第一庭
~B法      官  林洲富
右為正本係照原本作成
如不服本判決，應於判決送達後二十日內，向本院提出上訴狀。
中      華      民      國    九十      年      十      月    十九    日
~B法院書記官  程麗敏


司法院資訊處製作；財團法人民間司法改革基金會備份。
